臺北高等行政法院裁定
　　　　　　　　　　　　　　　　　　 94年度訴字第00988號
原　　　告　德豐股份有限公司
代　表　人　甲○○
被　　　告　財政部台北市國稅局
代　表　人　張盛和（局長）住同上
上列當事人間因營利事業所得稅事件，原告不服財政部中華民國
94年1月31日台財訴字第09300465810號訴願決定，提起行政訴訟
，本院裁定如下：
    主　文
原告之訴駁回。
訴訟費用由原告負擔。
    理　由
一、本件原告申報民國85年度全年所得額及課稅所得額均為虧損
    ，經被告初查核定全年虧損新台幣（下同）6,885,412元，
    並以原告登記營業項目為房屋興建投資，本期營業收入為零
    ，而出售有價證券收入1,111,433,053元，核屬以有價證券
    買賣為專業之營利事業，乃核定證券交易所得為虧損
    41,669,293元，課稅所得額為34,783,881元。原告不服，未
    具不服項目、理由申請復查。經被告於88年8月30日，以財
    北國稅法字第88034183號函，請原告於88年9月3日上午10
    時，補正復查項目、理由及相關文據供核，此有有雙掛號郵
    件收件回執附卷可按。嗣原告雖依限期前來，惟仍就核定書
    記載爭議，並未補正復查項目及理由等供核，被告乃以其復
    查之申請無從加以審酌，仍維持原核定。原告仍不服，主張
    被告掣發之「85年度營利事業所得稅結算申報核定通知書」
    ，其中以人工更正部分；如營業淨利在核定金額36,755,278
    元左方逕加一橫，由正數改為負數；第58目原為空白，添註
    「免稅證券交易所得」8個字，疏未依照公務員掣作公文書
    必需踐行之法令規定辦理，以致該公文書尚不具備法定程式
    ，顯非合法之通知，自無處分效力，此有司法院釋字第97號
    解釋可資參照。關於本件實體部分：容俟程序部分-「〝原
    核定〞通知書」之〝文書本身〞具備法定程式後，再依法處
    理。一如立法院須經一讀通過，始能進行二讀同。倘稅捐處
    分可免遵踐法令所定「程序」正義，則請迅予明示，原告當
    即於5日內補陳不誤云云，訴經財政部92年3月6日台財訴字
    第0890004440號訴願決定以，第按公文程式條例第1條規定
    「稱公文者，謂處理公務之文書；其程式，除法律別有規定
    外，依本條例之規定辦理。」復依同條例第3條及第6條規定
    ，機關公文應依規定蓋用印信或簽署，並應記明國曆年、月
    、日及發文字號，始符合公文之形式要件。又依司法院釋字
    第423號解釋文所示：「行政機關行使公權力，就特定具體
    之公法事件所為對外發生法律上效果之單方行政行為，皆屬
    行政處分，不因其用語、形式以及是否有後續行為或記載不
    得聲明不服之文字而有異。．．．」。準此，本案查核後核
    定通知書暨調整法令及依據說明書，填發原告後，嗣據原告
    申請更正另行填發核定通知書，調整法令及依據說明書等，
    經被告以財北國稅中正徵字第88009309號，財北國稅審一字
    第88149567號，第00000000號及88161076號函多次往返寄送
    ，並於文中就原告查對項目詳加說明，且核定通知書已依上
    揭條例規定蓋用印信，並記明年月日，自具法定程式，亦無
    悖司法院釋字第97號解釋意旨。又本案更正後核定通知書及
    調整法令及依據說明書既經送達原告，有卷附往返文書可按
    。原告對被告原核定之事實或法令之適用有所異議既申請復
    查，自應依首揭稅捐稽徵法規定敘明理由，連同證明文件，
    提供查核。茲原告捨此不為，仍藉前詞拖延，未就特定具體
    之行政處分主張自與前揭稅捐稽徵法第35條第1項及所得稅
    法施行細則第76條末段規定未合，難謂有理，是原處分並無
    違誤等由，駁回其訴願。原告不服該訴願決定，並未提起行
    政訴訟以求救濟，另向被告主張「行政處分書」或「訴願決
    定書」應依法定程式製作，如處分書之本身不合法定程式，
    依最高法院26上字第20號判例所示，即與未送達同。又本案
    原提起訴願，財政部92年3月6日台財訴字第0890004440號訴
    願決定，其「決定書」之本身不依法定「要式」製作，擅將
    應記載「訴願"審議"委員會」法定名稱改為「訴願委員會」
    ，違反行政程序法第95條及第114條第1項規定，故原告將該
    「訴願決定書」正本，在法定得提起行政訴訟之2個月期間
    內，檢還財政部，本案迄今仍在行政救濟中，被告以財政部
    訴願決定書送達日期清單載有送達日期，遽認本件行政救濟
    確定，顯與事實悖離云云，另向被告申經復查，經被告93
    年7月12日財北國稅法字第0930222319號復查決定以：查原
    告於88年7月31日申請復查，被告於88年10月15日以財北國
    稅法字第8804 0267號復查決定駁回，原告不服，遂提起訴
    願，財政部以92年3月6日台財訴字第0890004440號訴願決定
    駁回，該訴願決定書業於92年3月10日送達在案，為原告所
    不爭。惟原告未依訴願法第90條規定，於訴願決定書送達之
    次日起2個月內向高等行政法院提起訴訟，徵諸首揭規定，
    則系爭事件即告確定，是原告重新申請復查，顯係就已確定
    之法律關係再事爭執，有違一事不再理原則，程序自有不合
    等由，駁回其復查之申請。原告不服該復查決定，訴稱略以
    ，依財政部93年6月24日台財訴字第0930028060號函將92 年
    3月6日台財訴字第0890004440號訴願決定書論結頁後行所載
    「訴願委員會」，更正為法定銜名「訴願審議委員會」，並
    依法檢還上開訴願決定書正本重新送達原告，復於該函特別
    教示：「貴公司仍有不服，請逕行提起行政爭訟，以資救濟
    」，同時副知被告及所屬中正稽徵所，足證本件顯非如原處
    分主觀臆測誤認係行政救濟已終結確定之事件。原告並已按
    該更正函，於93年8月26日向本院提起本件行政訴訟撤銷之
    訴。被告未恪遵行政程序法相關明文規定踐行，即恣意遽為
    節外橫生枝節之違法決定云云，提起訴願。財政部訴願決定
    以本案前已經本部92年3月6日台財訴字第0890004440號駁回
    其訴願有案，若原告對該訴願決定書不服，應循序向該管高
    等行政法院提起行政訴訟，惟查本部於93年3月10日將前揭
    決定書送達予原告後，原告並未依限提起行政訴訟，反於同
    年7月31日復向被告申請復查，依稅捐稽徵法第34條第3項規
    定，本案已屬確定案件，揆諸前揭規定及判例意旨，即不得
    對之提起訴願。本件原告對之提起訴願，程序顯有未合為由
    ，而為訴願不受理之決定。並於決定書中明，有關該部93
    年6月24日台財訴字第0930028 060號更正函乙節，該更正函
    說明2意旨：92年3月6日台財訴字第07800 04440號訴願決定
    書符合法定要件，旨揭文字更正，對各該訴願決定之效力尚
    無影響，益證本案係行政救濟已終結確定之事件等語。
二、按訴願法第77條第1項第7款規定，訴願事件有對已決定或已
    撤回之訴願事件重行提起訴願者，應為不受理之決定。本件
    原告85年度經被告初查核定課稅所得額為34,783,881元，原
    告不服申請復查，未明不服之項目及理由，經原告通知補
    正，仍就核定書記載爭議，並未補正復查項目及理由等供核
    ，被告乃以其復查之申請無從加以審酌，仍維持原核定。原
    告仍不服，提起訴願，經財政部以92年3月6日台財訴字第
    0890004440號訴願決定駁回其訴願，原告無論認該訴願決定
    有何違法之處，苟對之有所不服，即應依行政訴訟法第4條
    之規定，向高等行政法院提起撤銷訴願以求救濟，不得再以
    其他理由，對同一事件另被告向申請復查。本件原告就被告
    核定其85年度營利事業所得額為34,783,881元事件，既經原
    告申經復查及提起訴願決定駁回，如前所述，原告如有不服
    ，不論其係以何理由，均應提起行政訴訟以求救濟。本件原
    告對同一事件再行申請復查，被告予以駁回及訴願決定為不
    受理之決定，依前開法律之規定，即無不合。原告訴請撤銷
    ，其訴欠缺其他要件，應以裁定駁回之。至於原告主張伊對
    系爭案件，其後已曾向本院提起行政訴訟云云一節，微論原
    告之起訴因已逾期，經本院於94年1月13日以93年度訴字第
    2823號裁定駁回在案，且依訴願法第77條第1項第7款規定，
    訴願事件有對已決定或已撤回之訴願事件重行提起訴願者，
    即應為不受理之決定。是原告對同一案件，苟已曾經訴願決
    定，再行提起訴願者，即應為不受理之決定，並非以案件業
    經判決確定為限，始應為不受理之決定，合併明。
三、依行政訴訟法第107條第1項第10款、第104條、民事訴訟法
    第95條、第78條，裁定如主文。
中　　華　　民　　國　　94　　年　 　8　　月　 23  　 日
                       第七庭審判長法  官　鄭小康
                                   法  官　黃秋鴻
                                   法  官　林金本
上為正本係照原本作成。
如不服本裁定，應於送達後10日內向本院提出抗告狀（須按他造
人數附繕本）。
中　　華　　民　　國　　94　　年　 　8　　月　 23  　 日
            　　　　　　   　　　　　書記官  簡信滇
